【裁判字號】    89,交易,113
【裁判日期】    891128
【裁判案由】    過失致死
【裁判全文】
臺灣士林地方法院刑事判決                        八十九年度交易字第一一三號
    公  訴  人  臺灣士林地方法院檢察署檢察官
    被      告  甲○○
右列被告因過失致死案件，經檢察官提起公訴 (八十八年度偵字第一一二八八號)，
本院判決如左：
    主  文
甲○○過失致人於死，處有期徒刑伍月，如易科罰金，以參佰元折算壹日。
    事  實
一、甲○○於民國八十八年十一月一日下午四時十五分許，駕駛ＬＤ─９２０６號自
    小客車沿台北市○○路○段往百齡橋方向行駛，行經承德路口與中正路口，欲右
    彎上百齡橋之際，應注意兩車併行之間隔，並隨時採取必要之安全措施，竟疏於
    注意，適羅心蕾騎乘ＡＶＢ─１２９號重型機車自承德路橋墩即承德路外側切入
    內車道後，適併行行駛於甲○○汽車右側之際發生擦撞，羅心蕾倒地後造成顱內
    出血，送醫後延至同年月三日上午十一時三十分死亡。
二、案經臺北市政府警察局士林分局報請臺灣士林地方法院檢察署檢察官偵查起訴。
     理  由
一、訊據被告甲○○供承於右揭時地駕車發生車禍致被害人羅心蕾死亡之事實，惟堅
    決否認有何過失犯行，辯稱：伊當時是直行，是被害人自己騎機車從後方撞過來
    ，伊並未有何過失等語。經查：
    (一)關於被告汽車之行向。被告辯稱是直行車云云，本院勘驗車禍發生現場之車道
      業已進入右轉百齡橋的範圍，車道已經開始呈現彎道弧度，有本院勘驗筆錄、
      勘驗時現場照片及道路交通事故調查報告表影本一件在卷可稽，是以，縱被告
      仍在同一車道行駛，車道本身既已開始右彎，被告於案發時自不可能仍繼續直
      行，被告辯稱車禍當時伊直行等語，並非事實。至關於被告車損位置。被告辯
      稱是在車後方云云，然查，被告所駕駛的自小客車，是三門的吉普車，撞擊點
      位在車門門把上方，留有一個凹痕，有車損照片附卷可稽，此亦為被告於審理
      中自承 (見八十九年十一月十四日審理筆錄) ，是被告汽車撞擊應位在該車的
      中央部位，並非車子的後半部。
    (二)本件應再審酌者乃本件事故究竟係因被害人直接撞擊被告汽車或因被告未保持
      二車併行間隔所致？
      (1)現場目擊證人乙○○於本院經詰問證稱：被害人當時騎機車自承德路橋墩欲
        切入內側車道往承德路走，「起先與第一車道一台車平行，之後等那車過後
        ，就切過兩部車中間，直接往內側第二車道過去，切過後直接從被告車子右
        側撞過去」 (見本院八十九年十月三日審理筆錄) ，足見被害人是切過第一
        輛汽車後行駛於被告車旁之時發生事故。
      (2)次應審酌者乃被害人此際究係與被告平行或是以較大角度直接撞擊被告汽車
        ？就撞擊時被害人頭部的情形，證人乙○○經詰問證稱：被害人當時頭部有
        向左轉，(頭部)是往四十五度角撞到車子等語 (見本院八十九年十月三日審
        理筆錄) ；參酌被害人騎車要切入下一個車道的目的，可以推知被害人頭部
        左轉是在注意被告的車後方有沒有其他車輛，就是在等待被告的車經過後預
        備要切換車道。此外，證人郭治明於本院經詰問證稱：撞擊前幾秒鐘，伊有
        看到被害人騎的機車在伊座位後（被告的車內）夾角三十度兩、三公尺外等
        語足見本院八十九年十一月十四日審理筆錄) ，亦堪認定當時被害人是騎車
        與被告的車併行中。
      (3)再參酌被害人的機車車損部位，只有左手把的撞痕、左側車身倒地痕與左後
        方向燈破三項，有台北市○○○○○道路交通事故補充資料表影本一件附卷
        可稽，倘若被害人與被告的車不是併行的狀態，而是被害人的機車以一個比
        較大的角度撞上被告的話，則機車先撞到的部位一定是前輪蓋，而非車把，
        然在本件車禍中，機車的前輪蓋並沒有受損，足見被害人與被告的車只是併
        行時擦撞。再徵以證人郭治明所證：撞擊時只是聽到很小的聲音之情，按撞
        擊點就位在郭治明座位旁邊，證人既只聽到很小的聲音，事發時應只有輕微
        的擦撞。況且如果被害人若直接撞上被告的車，則力道自然較併行時之擦撞
        為大，必然會受到一個相反方向的作用力，導致被害人的機車向右倒下，但
        是本件車禍中機車是向左倒下，亦可佐證前述撞擊力不大的事實。
      (4)綜上，本件事故之際被告與被害人車輛應係位於平行位置，被告車道當時已
        經進入右轉的位置，被告疏未注意右側有機車併行，致未保持安全間隔，開
        始右轉以致擦撞被害人的機車車把之事實，應堪認定。致被害人方面，被害
        人自承德路橋墩即外側車道左切入內側車道變換車道未注意來車，就事故之
        發生，亦與有過失。台北市車輛行車事故鑑定委員會八十九年五月二十二日
        北鑑審字第八九０一一二四００號函之鑑定意見及台北市政府交通局八十九
        年八月月二十八日北市交鑑意字第五五０六號檢附之台北市車輛行車事故鑑
        定案件覆議意見，雖就被告疏失之原因與本院認定不同，惟就本件事故責任
        認定被害人變換車道未注意來車、被告行駛疏失，結論亦與本院相同。
    (三)按車輛行駛時，駕駛人應注意兩車併行之間隔，並隨時採取必要的安全措施，
      ，道路交通安全規則第九十四條第三項定有明文。又被告當時並無不能注意之
      情形，竟未注意而肇事，顯有過失。被害人因該車禍而喪生，業據臺灣士林地
      方法院檢察署檢察官督同法醫師相驗，有驗斷書、相驗屍體證明書在卷可稽。
      被告之過失行為與被害人之死亡間，有相當因果關係，事證明確，應認被告犯
      行洵堪認定。
二、核被告所為，應成立刑法第二百七十六條第一項之過失致死罪。爰審酌被告素行
    良好、本件過失程度非重、所生之危害、肇事後之態度、被害人亦同有過失，以
    及被告除賠償十五萬元外尚未與被害人家屬為民事和解賠償等一切情狀，判處有
    期徒刑五月，並諭知易科罰金折算之標準，以示懲儆。
據上論斷，應依刑事訴訟法第二百九十九條第一項前段，刑法第二百七十六條第一項
、第四十一條，罰金罰鍰提高標準條例第一條前段、第二條，判決如主文。
本案經檢察官高愈杰到庭執行職務。
中      華      民      國      八十九    年    十一    月    二十八    日
                                臺灣士林地方法院交通法庭
                                    法  官    王 梅 英
右正本證明與原本無異
如不服本判決應於送達後十日內向本院提出上訴狀
                                    書記官
中      華      民      國      八十九    年    十一    月    二十九    日
附錄本案論罪科刑法條全文
刑法第二百七十六條第一項：


司法院資訊處製作；財團法人民間司法改革基金會備份。
